【裁判字號】    73,整,1
【裁判日期】    920226
【裁判案由】    
【裁判全文】
臺灣臺北地方法院民事裁定      七十三年整字第一號
    聲   請   人
    即重整監督人       交通銀行股份有限公司
    法定代理人即總經理 莊國雄.
    代   理   人       嚴盛.
                       丁○○.
                       甲○○.
    相   對   人       復興木業股份有限公司
    法定代理人即重整人 乙○○.
    代  理  人         李漢中律師
                       徐履冰律師
右聲請人聲請終止相對人公司重整事件，本院裁定如左：
    主      文
相對人復興木業股份有限公司終止重整。
聲請程序費用由相對人負擔。
    理      由
一、本聲請意旨略以：相對人復興木業股份有限公司（以下稱復木公司）因財務困難
    ，於民國（下同）七十三年依法院裁定准予重整，其重整計畫於七十六年經最高
    法院裁定確定。觀其重整計畫書所列主要資金來源為：（一）處分高雄總廠土地
    （二）發行無擔保公司債（三）現金增資。有關前開處分高雄總廠土地，因「抵
    費地」等相關問題無法及時解決，致土地延至八十三年十一月二日始辦竣出售過
    戶手續，並因處理時效延宕，致其處分所得價款尚不足清償原有之抵押權債務，
    更遑論挹注公司營運資金；又因復木公司所擬營運計畫及前景無法獲得原有股東
    及社會大眾支持，其擬發行無擔保公司債及現金增資等情均未能籌資成功。復木
    公司重整主要執行事項除處分高雄總廠土地外，其餘諸如閒置機器處理、發行無
    擔保公司債及現金增資皆已無法實行，且因該公司營運狀況已經停頓，無營業收
    入，九十年度及九十一年一至六月營收甚至皆為零，僅靠台北辦公室、臨海廠空
    地、密迪板廠、及石牌土地之租金，做為各項開支之來源，以其近年平均虧損約
    七千餘萬元，實非無營運收入之企業所能負荷；截至九十年底帳列累計虧損高達
    二二‧九七億元，非但負債已超過其資產，該公司之財產現況，已具備破產之要
    件。又依據重整計畫，相對人早應於七十八年十二月三十一日以前完成重整，如
    此無限之延宕，實有違鈞院原裁定重整之旨意，對於債權人及股東等之權益亦造
    成鉅大損害，聲請人即為復木公司之重整監督人兼債權人，特狀請鈞院儘速終止
    本案重整等語。
二、按九十年十一月十二日新修正之公司法第三百零六條第四項規定：前條第一項及
    前項重整計畫，因情事變遷或有正當理由致不能或無須執行時，法院得因重整監
    督人、重整人或關係人之聲請，以裁定命關係人會議重行審查，其顯無重整之可
    能或必要者，得裁定終止重整。再按，法院為前二條處理時，應徵詢主管機關、
    目的事業中央主管機關及證券管理機關之意見，同法第三百零七條第一項亦有明
    文。經查：
（一）本件相對人復木公司於七十三年經本院裁定准予重整，其重整計畫於七十六年
      經最高法院裁定確定，依上開重整計畫書所列主要執行事項為：處分高雄總廠
      土地、發行無擔保公司債、現金增資等項，惟上開重整計畫之執行，其中關於
      現金增資三億元募集失敗，此有復木公司之重整人於九十一年十月二十二日之
      陳報狀在卷為憑。另關於發行無擔保公司債，則迄今尚未發行，而處分高雄總
      廠之部分，則有補稅之問題，尚在行政訴訟中，此有重整監督人交通銀行股份
      有限公司於八十八年八月十日之聲請狀附卷為證，重整監督人並因此聲請終止
      本件重整。準此，相對人公司之重整計畫執行，顯已告失敗，自堪認定。
（二）該公司重整人另以復木公司之重整事件，因缺乏營運資金、無資金來源清償債
      務，及現金增資三億元部分，大部分股東並無繳款意願，致重整計畫窒礙難行
      ，為因應上開情事之變遷，且復木公司尚有經營之價值，原重整計畫應加以修
      訂之必要，並經重整監督人同意重整計畫擬作下列之修改：重整計畫書增訂高
      雄臨海廠閒置機器設備得投資海外合作設廠、重整計畫增定出售台北市石牌之
      土地、臺北辦公室及高雄臨海廠之閒置土地、重整計畫書增定減資二分之一資
      本、重整計畫書刪除無擔保重整債權全部利息及配合前述四項增訂及發展新業
      務修訂公司章程等情，聲請本院裁定命關係人會議重行審查原重整計畫云云，
      惟上開聲請，業經本院於九十一年二月二十六日裁定駁回在卷。
（三）按公司法原以公開發行股票或公司債之公司，因財務困難、暫停營業或有停業
      之虞，即得聲請重整。此一規定，極易被誤認為公司重整制度，係為任何財務
      有困難之公開發行公司均應得到救亡圖存而存在，殊不知公司重整制度係一起
      死回生之例外制度，並藉由重整法律之強行規定以調整、限制原本為私人法律
      關係之權利行使及義務履行，影響之大，自不待言，此亦為曾有學者認為我國
      現行公司重整制度違反民法對債權人之保護及自由經濟的社會制度，而認該制
      不應存在之主要理由。從而，自不能漫無限制，准許公司重整，必也在公益考
      量下，始得給於此項例外之救濟途徑。而公益考量之標準為何？則必須以聲請
      公司有重建更生之可能，始足當之。蓋聲請公司有重建更生之可能，始能期待
      公司員工及其他各方利害關係人之權益得到適當保護。再按，重整計畫乃由重
      整人所擬定，有關調整債權人與股東之利害及變更公司之營運策略，使財務困
      難之公司，得以汰舊換新，重振企業之計畫，係重整程序之核心所在。惟應注
      意者為，為避免重整人藉故拖延時日，以致影響股東及債權人權益，公司法原
      規定重整計畫之執行期間最長為一年，惟因一年期限之起算點並不明確，故於
      九十年十一月十二日修正公布之新修正公司法對於重整計畫之執行，除債務清
      償期限外，應自法院裁定認可重整計畫確定之日起算不得超過一年。又因重整
      計畫之執行，程序上繁簡不一，如未能逾一年內完成時，得經重整監督人許可
      ，聲請法院裁定延展期限，如於期限仍未完成者，法院得依職權或依關係人之
      聲請裁定終止重整，此為新修正公司法第三百零四條所明定，係藉以確保重整
      計畫之執行與利害關係人之保護。查本件相對人復木公司於七十三年經本院裁
      定准予重整後，其重整計畫於七十六年經最高法院裁定確定，上開重整計畫確
      定時，新公司法雖尚未修正公布，然解釋上，亦應參考現行法之規定，認本件
      重整計畫之執行，應自法院裁定認可確定之日起算不得超過一年。惟本件經認
      可之上開重整計畫書所列主要執行事項（處分高雄總廠土地、發行無擔保公司
      債、現金增資），或因尚未執行，或因執行失敗等，此業經復木公司之重整人
      及監督人陳報在卷，已如前述，再者，本件重整計畫自七十六年確定執行迄今
      已逾十餘年，且均無濟於相對人公司起死回生，參諸前開新修正法文之修正意
      旨，自堪認相對人公司已無重建更生之可能。
（四）再查，復木公司關於原重整計畫中，處分高雄總廠土地部分，已於八十三年十
      一月二日辦峻過戶手續，而發行無擔保公司債及現金增資等情均未能籌資成功
      ，復木公司雖已運用所收取之土地價款償還部分重整債權及債務，惟因營運中
      斷，九十年及八十九年十二月三十一日累積之虧損達二、二九七、二五六千元
      及二、二二五、九五七千元，負債總額超過資產總額達七八七、六七九千元及
      七一六、三八０千元，此外，尚有復木公司與太平詳建設股份有限公司間尚存
      有二二、０００千元之利息爭議等情，準此，復木公司除持續呈現虧損之狀態
      ，其營運業已中斷，亦堪認定，此有財政部證券暨期貨管理委員會九十一年十
      二月二日檢送於本院之意見書全本附卷為證。另復木公司之生產現況及設備均
      屬停產及閒置多年，而營運狀況亦僅以閒置土地對外租賃收入以維持公司基本
      開銷，此有經濟部九十一年十二月十七日函在卷為憑，縱市場對於中密度纖維
      板之需求量平均每年為十五億元，而國內對於該部分纖維板之需求全數仰賴進
      口，亦為上開經濟部函所表示之本國國內之市場現況，惟相對人已停產數年，
      且虧損連連，產製之路遙遙無期，縱現行市場有需求，亦非相對人所得立即進
      入市場競爭之唯一考量。另查，本件重整債權人丙○○表示本件十餘年間並未
      召開關係人會議，並評估進入投資復木公司云云，然查，本院於八十八年間即
      已發文要求召開重整人會議，且重整人及重整監督人均依法召開之，並呈報會
      議記錄，再者，本院更早八十六年九月四日已裁定准許復木公司召開關係人會
      議重行審查重整計畫修訂書，此均有審理單、會議記錄及裁定等件附卷為證，
      重整債權人所陳並未召開會議云云，並非實在；又重整債權人所陳投資一事，
      經本院函詢本件重整監督人，均陳並未正式提報投資計畫予重整監督人，此有
      交通銀行股份有限公司、亞洲信託投資股份有限公司及朱立容會計師函覆附卷
      為證，且重整監督人縱經評估後有意投資相對人公司，亦不限於重整程序為之
      ，故對於上開重整債權人所陳，僅屬意見之表達，尚非本件重整計畫之執行內
      容，併予敘明。
三、縱上所述，本件相對人公司關於重整計畫之執行，已告失敗，並經本院徵詢經濟
    部及財政部證券暨期貨管理委員會等機關之意見，均表示復木公司已營運中斷多
    年且虧損連連，本件相對人公司顯已無重整之可能或必要，自堪認定，為貫徹公
    司重整之本意及維護利害關係權利之行使與義務之履行，本件重整監督人聲請人
    裁定終止相對人之重整程序，自屬有據，應予准許。
四、依公司法第三百零六條第四項、第三百十四條、民事訴訟法第九十五條、第七十
    八條，裁定如主文。
中      華      民      國    九十二    年      二      月    二十六    日
                                      民事第二庭法      官  洪純莉
右為正本係照原本作成
如對本裁定抗告須於裁定送達後十日內向本院提出抗告狀
中      華      民      國    九十二    年      二      月    二十六    日
                                                    書記官  黃慧怡


司法院資訊處製作；財團法人民間司法改革基金會備份。
